臺灣士林地方法院民事裁定　　　　　　　96年度聲字第1329號
聲　請　人　龍星昇第二資產管理股份有限公司
法定代理人　丙○○
相　對　人　百鳴企業股份有限公司
即　提存人
法定代理人　甲○○
相對人即受　台灣日成股份有限公司
擔保利益人
法定代理人　乙○○
上列當事人間返還擔保金事件，本院裁定如下：
    主  文
本院八十九年度存字第一七二六號提存事件，供擔保人百鳴企業
股份有限公司所提存之擔保金即彰化商業銀行無記名可轉讓定期
存單面額新臺幣壹仟萬元壹張（號碼：CX70081 ）、面額新臺幣
壹百萬元張（號碼：DA00000-00）及現金新臺幣伍萬捌仟玖佰
元，於扣除經台灣日成股份有限公司收取之新臺幣壹佰柒拾萬零
肆佰拾柒元後，准予返還。
    理  由
一、按應供擔保之原因消滅者，法院應依供擔保人之聲請，以裁
    定命返還其提存物，民事訴訟法第104 條第1 項第1 款定有
    明文。前開規定，於其他依法令供訴訟上之擔保者準用之，
    並為同法第106 條所明定。又按，債務人怠於行使其權利時
    ，債權人因保全債權，得以自己名義行使其權利，為民法第
    242 條前段所明定，此項代位權行使之範圍，就同法第243
    條但書規定旨趣推之，並不以保存行為為限，凡以權利之保
    存或實行為目的之一切審判上或審判外之行為，諸如假扣押
    、假處分、聲請強制執行、實行擔保權、催告、提起訴訟等
    ，債權人皆得代位行使，最高法院69年台抗字第240 號判例
    明揭此旨。
二、本件聲請意旨略以：聲請人為相對人百鳴企業股份有限公司
    （下稱為百鳴公司）之債權人，經取得執行名義，聲請本院
    以95年度執字第662 號事件強制執行在案。而相對人百鳴公
    司與相對人台灣日成股份有限公司（下稱為台灣日成公司）
    間假扣押事件，相對人百鳴公司前遵本院88年度聲字第156
    號民事裁定，為停止執行，曾提供現金新臺幣（下同）5 萬
    8,900 元及面額共1,300 萬元之彰化商業銀行無記名可轉讓
    定期存單為擔保金，嗣變換提存物後，現以本院89年度存字
    第1726號提存事件提存在案。惟相對人百鳴公司於95 年3月
    28日撤回債務人異議之訴（本院88年度重訴字第34號），迄
    今仍未聲請返還擔保金，顯係怠於行使權利。聲請人前已於
    95年11月13日以存證信函代位相對人百鳴公司催告相對人台
    灣日成公司行使權利，相對人台灣日成公司主張受有損害而
    起訴並獲臺灣臺北地方法院95年度訴字第12302 號民事判決
    相對人百鳴公司應給付相對人台灣日成公司164 萬1,001 元
    及自95年12月9 日至清償日止，按週年利率5%計算之利息。
    嗣並持該確定判決就本院95年執字第662 號事件聲請併案執
    行。是相對人百鳴公司之供擔保原因已消滅，爰依民法第24
    2 條規定代位債務人即相對人百鳴公司聲請准予返還擔保金
    等語。並提出停止執行裁定、提存書、存證信函、臺灣臺北
    地方法院95年度訴字第12302 號民事判決等為證。
三、聲請人主張之事實，業據提出前開民事判決及確定證明書、
    停止執行裁定、提存書、本院95年執字第662 號執行命令附
    卷可稽，並經本院依職權調閱前開執行卷宗、提存卷宗查核
    無訛。從而，供擔保人百鳴公司為停止執行所提存之擔保金
    ，其供擔保之原因已經消滅，依前開法條規定，本件聲請人
    代位相對人百鳴公司聲請返還擔保金，核無不合。又因相對
    人台灣日成公司前已經本院96年度執字第23145 號執行命令
    收取本院89年度存字第1726號提存款170 萬437 元，則聲請
    人聲請返還如主文所示擔保金餘額，自應予准許。惟上開擔
    保金現尚由本院95年度執字第662 號事件強制執行中，此部
    分應由提存所依法辦理，爰附此敘明。
中　　華　　民　　國　　96　　年　　9 　　月　　29　　日
                  民事第二庭  法　官　李瑜娟
以上正本證明與原本無異。
如不服本裁定應於送達後10日內向本院提出抗告狀，並繳納抗告
費新臺幣1,000元。
中　　華　　民　　國　　96　　年　　10　　月　　 8　　日
                              書記官　李秀蘊
